【裁判字號】    97,交上訴,27
【裁判日期】    970508
【裁判案由】    公共危險
【裁判全文】
臺灣高等法院刑事判決                97年度交上訴字第27號
上  訴  人
即  被  告  甲○○
上列上訴人因公共危險案件，不服臺灣臺北地方法院96年度交訴
字第139號，中華民國96年12月31日第一審判決（起訴案號：臺
灣臺北地方法院檢察署96年度偵字第20635號），提起上訴，本
院判決如下：
    主  文
原判決撤銷。
甲○○駕駛動力交通工具肇事，致人受傷而逃逸，累犯，處有期
徒刑伍月，如易科罰金，以新台幣壹仟元折算壹日。
    事  實
一、甲○○以駕駛營業小客車為業，曾於民國（下同）91年間，
    因偽造文書案件，經臺灣臺北地方法院於92年1月29日以91
    年度訴字第788號判處有期徒刑6月確定在案，於92年3月25
    日易科罰金執行完畢，嗣於96年9月13日零時30分許，駕駛
    車牌號碼715－ＥＧ號營業用小客車，沿臺北市○○○路由
    北往南方向行駛，行經復興北路與南京東路路口處時，明知
    汽車駕駛人應注意變換車道時，應先顯示方向燈或手勢，而
    依當時情狀，又無不能注意之情事，竟疏未注意其右後方適
    有乙○○所騎乘車牌號碼ＨＶ2－709號重型機車同向通過該
    處，仍貿然向右變換至乙○○所騎乘之車道內，致其車輛右
    側車身與乙○○騎乘之機車左側車身發生碰撞，致乙○○人
    車倒地，並受有手腳多處擦傷、左臀撞傷等傷害（過失傷害
    部分未據告訴）。詎甲○○明知駕駛動力交通工具肇事，已
    致乙○○受傷，竟未給予及時救護，旋即駕車逃逸離去。嗣
    因現場目擊民眾抄寫車牌號碼予乙○○後報警處理，始查知
    上情。
二、案經臺北市政府警察局中山分局報告臺灣臺北地方法院檢察
    署檢察官偵查起訴。
    理  由
壹、關於證據能力之認定：
一、被告以外之人於偵查中向檢察官所為之陳述，除顯有不可信
    之情況外，得為證據，刑事訴訟法第159條之1第2項定有明
    文。查證人乙○○於偵查中以證人身分結證陳述，合於法定
    要件，且檢察官代表國家偵查犯罪、實行公訴，依法有訊問
    證人之權，證人且須具結，實務運作上，偵查中檢察官向被
    告以外之人取得之陳述，原則上均能遵守法律規定，不致違
    法取供，其可信性極高，復查無顯不可信之情況，依上開規
    定，證人乙○○於偵查中之證述自有證據能力。
二、又被告以外之人（包括證人、鑑定人、告訴人、被害人及共
    同被告等）於審判外之陳述雖不符刑事訴訟法第159條之1至
    之4等四條之規定，而經當事人於審判程序同意作為證據，
    法院審酌該言詞陳述或書面陳述作成時之情況，認為適當者
    ，亦得為證據；當事人、代理人或辯護人於法院調查證據時
    ，知有刑事訴訟法第159條第1項不得為證據之情形，而未於
    言詞辯論終結前聲明異議者，視為有前項之同意，同法第15
    9條之5定有明文。立法意旨在於傳聞證據未經當事人之反對
    詰問予以核實，原則上先予排除。惟若當事人已放棄反對詰
    問權，於審判程序中表明同意該等傳聞證據可作為證據；或
    於言詞辯論終結前未聲明異議，基於尊重當事人對傳聞證據
    之處分權，及證據資料愈豐富，愈有助於真實發見之理念，
    且強化言詞辯論主義，使訴訟程序得以順暢進行，上開傳聞
    證據亦均具有證據能力。查本件除前揭所述外，其他下列所
    引用之被告以外之人於審判外之陳述或非供述證據，因公訴
    人、被告均已於本院準備程序及審理時表示無意見（見本院
    卷第20頁、第44至45頁），且迄至言詞辯論終結前未再聲明
    異議，而本院審酌上開供述或非供述等證據資料製作時之情
    況，無不當取供及證明力明顯過低之瑕疵，認以之作為證據
    應屬適當，故揆諸前開規定，認前揭證據資料應有證據能力
    。
貳、認定被告犯罪所憑之證據及理由：
一、上揭犯罪事實，業據上訴人即被告甲○○於原審準備程序及
    審理時供承不諱（見原審卷第16頁、19頁），核與被害人乙
    ○○於偵查中以證人身分具結後證述：「當日發生碰撞後，
    被告有停了一下，大約20秒，之後就立刻開離開，當時我被
    撞倒在地，正想要爬起來，都還沒起身，被告就已經開車離
    開了」，「被告當時是開在我的左前方，因為被告要靠路旁
    載客，在沒有打燈示警之情況下，就突然切換到我的車道，
    導致我閃避不及」，「被告之車號是路人記下來給我的」等
    語，及其於警詢時及本院審理時以被害人身分供述情節互核
    相符（見偵卷第30至31頁、第11頁、第45頁；其於偵查中供
    述：），並有台北市政府警察局中山分局交通分隊A2類道路
    交通事故調查卷宗、道路交通事故現場圖、道路交通事故調
    查報告表（一）、（二）、台北市政府警察局中山分局交通
    分隊道路交通事故補充資料表、被害人乙○○之交通事故談
    話紀錄表、受傷照片2幀及現場暨車損照片6幀附卷可稽（見
    偵卷第9至10頁、第12至13頁、第17至20頁）。足認被告前
    揭任意性自白確與事實相符。本件被告於肇事致人受傷後，
    未停車處理，並駕車駛離現場，其肇事逃逸之事證明確，應
    依法論科。
二、核被告所為，係犯刑法第185條之4之駕駛動力交通工具肇事
    致人受傷而逃逸罪。
三、原審以被告事證明確，予以論科，固非無見。又被告於91年
    間，曾因偽造文書案件，經臺灣臺北地方法院於92年1月29
    日以91年度訴字第788號判處有期徒刑6月確定在案，並於92
    年3月25日易科罰金執行完畢，有本院被告前案紀錄表在卷
    可考，其於有期徒刑執行完畢，5年以內故意再犯本件有期
    徒刑以上之罪，應依刑法第47條第1項之規定，論以累犯，
    並加重其刑。惟按刑法第185條之4肇事致人死傷逃逸罪之法
    定刑為「6月以上5年以下有期徒刑」，然同為肇事逃逸者，
    其原因動機不一，犯罪情節未必盡同（如致人於死、重傷或
    輕傷者），其肇事逃逸行為所造成危害社會之程度自屬有異
    ，法律科處此類犯罪，所設之法定最低本刑卻同為「6月以
    上有期徒刑」，不可謂不重。於此情形，倘依其情狀處以6
    月以下有期徒刑，即足以懲儆，並可達防衛社會之目的者，
    自非不可依客觀之犯行與主觀之惡性二者加以考量其情狀，
    是否有可憫恕之處，適用刑法第59條之規定酌量減輕其刑，
    期使個案裁判之量刑，能斟酌至當，符合比例原則。經查：
    被告肇事逃逸之行為影響大眾行車安全固屬不該，惟被害人
    受傷情節輕微，並未提出告訴，且已表示不予追究及求償，
    其惡性情節尚非重大，本院認依該條6月以上有期徒刑之法
    定本刑，縱使科以最低法定刑度猶嫌過重，在客觀上仍足以
    引起一般人同情，爰依刑法第59條之規定，就被告肇事逃逸
    犯行減輕其刑，並依刑法第71條第1項之規定先加後減之。
四、至上訴人即被告甲○○上訴意旨翻異前詞，改稱：案發時曾
    下車察看，被害人乙○○雖人車倒地，但當時乙○○表示並
    無大礙，經其道歉後，才未互留聯絡方式而離去，並非肇事
    後逃逸云云，核與事實不符，已如前述，並經被害人乙○○
    於本院審理時到庭再次確認被告肇事後並未下車察看乙節（
    見本院卷第45頁反面），是上訴人即被告上訴意旨所陳無非
    事後避重就輕，圖卸之詞，並無足取。惟原判決既未審酌前
    揭情輕法重乙情而有可議之處，自無可維持，應由本院將原
    判決撤銷。爰審酌被告甲○○係因駕駛車輛之疏失而致被害
    人乙○○受有輕傷，復於肇事後逃逸，危害大眾行車安全，
    然於犯後曾坦承犯行，且被害人乙○○業已表示不予追究等
    情，及其素行、犯罪之動機、目的、手段、智識程度、犯罪
    所生之損害及被害人所受之傷勢等一切情狀，量處如主文第
    2項所示之刑，並依刑法第41條第1項前段之規定，諭知易科
    罰金之折算標準，以示懲儆。
據上論斷，應依刑事訴訟法第369條第1項前段、第364條、第299
條第1項前段，刑法第185條之4、第47條第1項、第59條、第41條
第1項前段，判決如主文。
本案經檢察官張熙懷到庭執行職務。
中    華    民    國    97    年    5     月    8     日
                  刑事第十四庭   審判長法  官   陳志洋
                                       法  官   蔡聰明
                                       法  官   謝靜慧
以上正本證明與原本無異。
如不服本判決，應於收受送達後十日內向本院提出上訴書狀，其
未敘述上訴之理由者並得於提起上訴後十日內向本院補提理由書
（均須按他造當事人之人數附繕本）。
                                       書記官   高士童
中    華    民    國    97    年    5     月    8     日
附錄：本案論罪科刑法條全文
刑法第一百八十五條之四：
（肇事遺棄罪）
駕駛動力交通工具肇事，致人死傷而逃逸者，處6月以上5年以下
有期徒刑。


司法院資訊處製作；財團法人民間司法改革基金會備份。
